臺灣高等法院高雄分院刑事判決　　　　100年度上易字第268號
上　訴　人
即　被　告　孫瑞鴻
上列上訴人因被告詐欺案件，不服臺灣高雄地方法院100 年度審
易緝字第5 號中華民國100 年2 月10日第一審判決（起訴案號：
臺灣高雄地方法院檢察署99年度偵緝字第573 號），提起上訴，
本院判決如下：
    主  文
上訴駁回。
    理  由
一、按依刑事訴訟法第350 條、第361 條、第362 條、第367 條
    規定，不服地方法院之第一審判決而上訴者，須提出上訴書
    狀，並應敘述具體理由，為上訴必備之程式；其所提出之書
    狀未敘述上訴理由，或僅曾以言詞陳述上訴理由者，均應於
    上訴期間屆滿後20日內補提理由書於第一審法院。第一審法
    院經形式審查，認逾期未補提上訴理由者，應定期間先命補
    正；逾期未補正者，為上訴不合法律上之程式，應以裁定駁
    回。倘已提出上訴理由，但所提非屬具體理由者，則由第二
    審法院以上訴不合法律上之程式，判決駁回。而所謂具體理
    由，必係依據卷內既有訴訟資料或提出新事證，指摘或表明
    第一審判決有何採證認事、用法或量刑等足以影響判決本旨
    之不當或違法，而構成應予撤銷之具體事由，始克當之（例
    如：依憑證據法則具體指出所採證據何以不具證據能力，或
    依憑卷證資料，明確指出所為證據證明力之判斷如何違背經
    驗、論理法則）；倘僅泛言原判決認定事實錯誤、違背法令
    、量刑失之過重或輕縱，而未依上揭意旨指出具體事由，或
    形式上雖已指出具體事由，然該事由縱使屬實，亦不足以認
    為原判決有何不當或違法者（例如：對不具有調查必要性之
    證據，法院未依聲請調查亦未說明理由，或援用證據不當，
    但除去該證據仍應為同一事實之認定），皆難謂係具體理由
    ，俾與第二審上訴制度旨在請求第二審法院撤銷、變更第一
    審不當或違法之判決，以實現個案救濟之立法目的相契合，
    並節制濫行上訴（最高法院97年度台上字第892 號、97年度
    台上字第1402號、98年度台上字第2133號、98年度台上字第
    2158號、98年度台上字第2189號、98年度台上字第2204號等
    判決意旨參照）。又原審法院對上訴書狀有無記載理由，為
    形式上之審查，認有欠缺，且未據上訴人自行補正者，固應
    定期間先命補正。然上訴理由是否具體，依96年7 月4 日刑
    事訴訟法第361 條修正理由三之說明，屬第二審法院審查範
    圍，不在命補正之列。
二、原審就被告所犯如原審判決所示之詐欺取財行為，判處有期
    徒刑5 月，如易科罰金，以銀元300 元即新臺幣900 元折算
    1 日，減為有期徒刑2 月又15日，如易科罰金，以銀元300
    元即新臺幣900 元折算1 日。被告上訴意旨略以被告犯後已
    有悔意，於本案發生之時方屆成年，又是單親家庭低收入戶
    ，原審所處之易科罰金金額實在太高，超乎被告所能繳納之
    經濟能力範圍，應予被告改過遷善之機會，本件量處前揭刑
    度，尚嫌過重云云。
三、經查，原審判決依憑被告之自白、證人即共犯黃聖傑於偵訊
    中之供證，以及台北國際商業銀行消費性商品貸款契約書、
    機器腳踏車新領牌照登記書、機車行照、機車車籍查詢資料
    、怡富公司徵信照會資料、催收歷史資料、催收本息表、本
    息明細表、繳款紀錄、債權讓與證明書、勞工保險局97年12
    月9 日保承資字第09710411450 號函、永豐銀行社子分行99
    年5 月5 日永豐銀社子分行（099 ）字第00008 號函暨附件
    ，足資認定被告有如原審判決所示之詐欺取財犯行，已詳敘
    所憑證據與認定之理由，從形式上觀察並無任何憑空推論之
    情事，所為論斷，亦與經驗法則、論理法則，均屬無違。而
    刑之量定，為求個案裁判之妥當性，法律賦予法院裁量之權
    。量刑輕重，屬為裁判之法院得依職權自由裁量之事項，苟
    其量刑已以行為人之責任為基礎，並斟酌刑法第57條各款所
    列情狀，在法定刑度內，酌量科刑，如無偏執一端，致明顯
    失出失入情形，上級審法院即不得單就量刑部分遽指為不當
    或違法。原判決關於科刑之部分，已依刑法第57條各款所列
    情狀，審酌被告年輕力盛，不僅可憑一己之力謀取金錢，且
    均知悉一分一毫得之不易，仍不思正途，為牟私利，與黃聖
    傑共同詐取上開機車，致正當經營之被害人公司受有損害，
    行為誠有不該，惟被告犯後終能坦承犯行，並考量其犯罪之
    動機、目的、智識程度、生活狀況及被害人所受之損害金額
    等一切情狀，而為量刑之準據，經核並無量刑輕重相差懸殊
    等裁量權濫用之情形。上訴人所執上訴理由，純係對原判決
    就刑之量定已詳予說明審酌之事項，漫為爭執，其顯非依據
    卷內訴訟資料，具體指摘判決於認定事實、適用法律或量刑
    等項有何不當或違法之處，揆諸前開說明，其上訴為不合法
    律上之程式，應予駁回，並不經言詞辯論為之。
四、至上訴意旨所稱被告缺乏資力無錢繳納易科罰金之款項云云
    。按依前項規定得易科罰金而未聲請易科罰金者，得以提供
    社會勞動六小時折算一日，易服社會勞動，刑法第41條第2
    項定有明文。次按罰金應於裁判確定後二個月內完納。期滿
    而不完納者，強制執行。其無力完納者，易服勞役。但依其
    經濟或信用狀況，不能於二個月內完納者，得許期滿後一年
    內分期繳納，刑法第42條第1 項亦有明文規定。本案被告是
    否得適用上開規定辦理，可自行查明注意。
五、據上論斷，應依刑事訴訟法第367 條前段、第372 條，判決
    如主文。
中    華    民    國   100    年    3     月    11    日
                  刑事第六庭    審判長法  官  王憲義
                                      法  官  邱永貴
                                      法  官  簡志瑩
以上正本證明與原本無異。
不得上訴。
中    華    民    國   100    年    3     月    11    日
                                      書記官  吳新貞
附錄本判決論罪科刑法條：
中華民國刑法第339條第1 項
意圖為自己或第三人不法之所有，以詐術使人將本人或第三人之
物交付者，處5 年以下有期徒刑、拘役或科或併科1 千元以下罰
金。